【裁判字號】    89,台上,7575
【裁判日期】    891214
【裁判案由】    毀棄損壞
【裁判全文】
最高法院刑事判決                              八十九年度台上字第七五七五號
    上  訴  人  臺灣高等法院高雄分院檢察署檢察官
    被      告  甲○○
右上訴人因被告毀棄損壞案件，不服台灣高等法院高雄分院中華民國八十七年九月三
十日第二審判決（八十七年度上訴字第一五○三號，起訴案號：台灣高雄地方法院檢
察署八十七年度偵字第四一二一號），提起上訴，本院判決如左：
    主  文
上訴駁回。
    理  由
按刑事訴訟法第三百七十七條規定，上訴於第三審法院，非以判決違背法令為理由，
不得為之。是提起第三審上訴，應以原判決違背法令為理由，係屬法定要件。且必須
依據卷內資料為具體之指摘，並足據以辨認原判決已具備違背法令之形式，始屬相當
。本件原判決認定被告甲○○於民國八十一年四月十一日與告訴人黃五郎訂立租地建
屋契約，由被告將其所有坐落高雄縣阿蓮鄉○路段第一三六之九、一三六之十號土地
，出租予黃五郎搭建廠房使用，並約定由黃某取得該廠房之所有權（該廠房未辦理保
存登記），租期自八十一年十一月二日起，至八十七年十一月二日止，共計六年。嗣
因高雄縣政府建設局以該廠房係違章建築，通知被告將定期拆除。被告竟未經黃五郎
同意，自八十六年十二月間某日起，至八十七年三月間止，陸續僱工將該廠房建築物
拆除，而毀壞他人之建築物等情。因而撤銷第一審判決，改為諭知被告毀壞他人建築
物罪，免刑之判決。已敘明右揭事實，業據告訴人黃五郎於偵審中指證：上開廠房係
伊出資興建，未辦保存登記，被告未徵得伊同意即拆除該廠房，伊發現後有打電話阻
止被告，但被告仍然繼續拆除等語綦詳。被告於第一審亦坦供：上開廠房係黃五郎出
資建造，伊並非廠房所有權人，其係自八十六年十二月間開始拆除，迄八十七年三月
間拆除完畢，告訴人有阻止伊拆除廠房等情不諱；並有拆除廠房現場照片八十一張、
土地登記簿謄本二件、租賃契約書一件及高雄縣政府建設局違章建築勒令停工通知單
四件附卷可稽，為其所憑之證據及認定之理由。並以被告所辯：黃五郎建廠費用應屬
其土地租金所得，非黃某所有，且伊依高雄縣政府通知拆除，應不為罪云云；以及證
人吳萬來於偵查及原審證稱：伊有聽到被告叫黃五郎搬離，黃某說好並同意被告拆除
廠房云云，如何係卸責及迴護之詞，而均不足採信，亦於理由內一一詳予指駁及說明
。核其所為之論斷，俱與卷內資料相符，從形式上觀察，原判決並無理由不備等違法
情形。檢察官上訴意旨雖謂原判決就被告如何自信其毀損他人建築物為法律所許可「
之法律」一節，未敘明其依據，有理由不備之違法云云。惟查原判決於理由第四段內
，已敘明被告係上開廠房之出租人，且廠房之使用執照上起造人記載為「中路塑膠有
限公司代表人甲○○」，而該廠房又經高雄縣政府認定屬違章建物，屢次通知拆除，
因認被告於原審主張其自信拆屋行為為法律所許可而有正當理由一節，尚非無據，故
依刑法第十六條後段之規定諭知免刑之判決等情綦詳，並無所指理由不備之情形。至
原判決雖未就被告自信其行為為法律所許可之「法律」為何，加以說明。然查刑法第
十六條後段所謂之「自信其行為為法律所許可」，係指依行為人主觀之認知，應為法
律所容許而不罪者而言。係以行為人在主觀上自信其行為具有抽象之合法性為已足，
並不以行為人自信其行為符合特定法律之具體規定為必要。上訴意旨以原判決就被告
如何自信其毀損他人建築物為法律所許可之「法律」一節，未敘明其依據，指為有理
由不備之違法，尚屬誤會。綜上，本件上訴意旨並非依據卷內訴訟資料，具體指摘原
判決不適用何種法則或如何適用不當，僅係就原判決已明白論斷，詳細說明之事項，
漫指為有理由不備之情形，自不足據以辨認原判決已具備違背法令之形式。依上說明
，其上訴為違背法律上之程式，應予駁回。
據上論結，應依刑事訴訟法第三百九十五條前段，判決如主文。
中      華      民      國    八十九    年     十二     月     十四     日
                              最高法院刑事第七庭
                                  審判長法官  吳  雄  銘
                                        法官  池  啟  明
                                        法官  石  木  欽
                                        法官  郭  毓  洲
                                        法官  吳  三  龍
      右正本證明與原本無異
                                              書  記  官
中      華      民      國    八十九    年     十二     月     十八     日


司法院資訊處製作；財團法人民間司法改革基金會備份。
